【裁判字號】    97,易,2229
【裁判日期】    980928
【裁判案由】    詐欺等
【裁判全文】
臺灣臺中地方法院刑事判決              97年度易字第2229號
公  訴  人  臺灣臺中地方法院檢察署檢察官
被      告  甲○○
選任辯護人  李春生律師
            許景鐿律師
上列被告因詐欺等案件，經檢察官提起公訴（96年度偵續字第43
2 號），本院判決如下：
    主  文
甲○○連續意圖為自己不法之所有，而侵占對於業務上所持有之
物，處有期徒刑柒月，減為有期徒刑月又拾伍日，如易科罰金
，以銀元佰元即新臺幣玖佰元折算壹日。
被訴背信部分無罪。
    事  實
一、甲○○擔任加祐機械股份有限公司（以下簡稱加祐公司）生
    產管理、採購及倉管人員，得以加祐公司名義對外採購機械
    零件及市購品，且於廠商將機械零件及市購品送由加祐公司
    人員簽收後，負責備料予現場人員組裝，復明知其以加祐公
    司名義對外採購之物品，均屬加祐公司所有，應放置在公司
    倉庫，待現場人員有需求時，再取出予公司人員使用。詎料
    ，甲○○明知其與友人丁○○共同經營之三越鑽研加工廠，
    於承作加祐公司委託加工如附表二所示物品時，須使用附表
    一編號編號05、11、12、15號所示物品，竟意圖為自己不法
    之所有，基於業務侵占之概括犯意，以加祐公司名義，向庚
    茂貿易有限公司（以下簡稱庚茂公司）訂購附表一編號05、
    11、12、15號所示物品，經庚茂公司送至加祐公司，分由甲○○及其助手黃立翔及己○○簽收及放置在公司倉庫後，甲○○先後於94年8 月6 日、95年5 月4 日、5 月10日及6 月
    5 日後之某日，連續自加祐公司倉庫內，取出業務上持有之
    附表一編號05、11、12、15號所示物品攜回三越鑽研加工廠
    使用，易持有為所有，而侵占入己。嗣於95年12月5 日，己○○帶同加祐公司董事長葉元鑫、業務經理丙○○、採購助
    理林霙如及1 名姓名、年籍不詳之廠商人員至三越鑽研加工
    廠，發現附表一編號05、11、12、15號物品在該處，始悉上
    情。
二、案經加祐公司訴請臺灣臺中地方法院檢察署檢察官偵查起訴
    。
    理  由
壹、證據能力之說明：
    按被告以外之人於審判外之陳述，雖不符刑事訴訟法第159
    條之1 至第159 條之4 之規定，而經當事人於審判程序同意
    作為證據，法院審酌該言詞陳述或書面陳述作成時之情況，
    認為適當者，亦得為證據。當事人、代理人或辯護人於法院
    調查證據時，知有第159 條第1 項不得為證據之情形，而未
    於言詞辯論終結前聲明異議者，視為有前項之同意。刑事訴
    訟法第159 條之5 定有明文。查被告及辯護人於本院審理時
    ，對於本案偵查卷內之證據，均同意有證據能力，得採為本
    案之證據，迄至本案言詞辯論終結前，被告及辯護人亦未聲
    明異議，有審判筆錄在卷可考，經審酌卷內各該人員陳述時
    之情狀，均查無被違法取供或非出於自由意志之情形，相關
    書證亦查無違法取證或造假虛捏之情事，以之作為本案之證
    據，皆屬適當，依前揭規定，本判決以下所引用之證據均得
    為本案之證據。
貳、有罪部分：
一、訊據被告坦承其擔任加祐公司生產管理、採購及倉管人員等
    情不諱，惟否認有何業務侵占犯行，辯稱：附表四所示三越
    工具箱明細不實在，我完全不知情，且非我送回加祐公司云
    云（見本院卷230 、240 頁）。惟查：
  (一)被告擔任加祐公司生產管理、採購及倉管人員，有權對外採
    購加祐公司所需之機械零件及市購品，且於廠商將機械零件
    及市購品送至加祐公司後，均由被告及其助手己○○及黃立
    翔負責備料予現場人員組裝之事實，業據(1)證人即加祐公司
    董事長葉元鑫於偵訊時證稱：（採購單要訂多少要由誰決定
    ？）被告決定等語（見偵續卷18頁）；(2)證人即加祐公司業
    務經理丙○○於本院證稱：被告全權負責機械零件及市購品
    （如螺絲、五金、滾珠軸承等機械上使用的物品）的採購。
    採購流程為被告先接洽廠商，之後被告應該要告訴葉元鑫，
    經葉元鑫同意後，才可以下訂單。…被告會製作採購單交給
    葉元鑫批示，如果葉元鑫在的時候，採購單要經過葉元鑫同
    意，如果葉元鑫不在，採購單上有時候不會寫上數量及金額
    ，這時候授權由被告去採購，不會事先製作採購單，…（領
    用加祐公司倉庫內的採購物品流程為何？）我只知道當時己○○、黃立翔及被告負責備料給現場人員組裝…（是否需要
    填寫領用單？）當時也沒有…。（由何人負責倉庫的管理？
    ）被告負責採購及倉管，己○○、黃立翔是被告的助手。（
    領用倉庫的物料，是否需要紀錄？此部分是否有任何稽核？
    ）只有被告、己○○、黃立翔會拿等語（見本院卷153 至15
    5 頁）；(3)證人即加祐公司廠長戊○○於本院證稱：（加祐
    公司的採購流程為何？）正常的話由生產管理部門開立採購
    單或對外加工單，如依正常程序會由生產管理部門人員將採
    購單及對外加工單拿給我簽名，我簽完名後，再送給丙○○
    或葉元鑫批核，批核完成後，生產管理部門就可以對外發出
    。（何人可以決定採購數量、金額？）一般照正常程序開立
    時，如果要採購的金額及數量不會太離譜，我就會簽名，如
    果金額及數量差太多，我就會問採購人員為何需要這麼多的
    數量，比如說怕漲價，所以先採購較多數量先放在公司內備
    用，有時候廠商會說如果一次購買10個或100 個，會有折扣
    ，所以也會採購比較多的數量先放在公司內。（被告在加祐
    公司擔任何職？負責何項業務？）生產管理部門人員兼採購
    等語（見本院卷175 頁）；(4)證人黃立翔於檢察官訊問時證
    稱：（加祐公司是否任一員工均可以採購？）限定採購與生
    管人員才可以採購，其他人不行，採購單必須由公司主管簽
    名才可以發出。（被告在加祐公司擔任職務？）生管，所以
    被告有權限採購等語甚詳（見偵卷36頁）。是依被告在加祐
    公司所擔任之職務，雖有權對外以加祐公司名義採購，惟經
    庚茂公司送由加祐公司人員簽收後，該等物品應放置在公司
    倉庫，由擔任生產管理、採購及倉管人員之被告保管持有，
    且專供加祐公司現場人員使用，而非被告所得擅自攜出供己
    使用。
  (二)證人己○○於本院證稱：我根據在三越鑽研加工廠所查到的
    物品（即附表四）上面的型號，有部分是附表一所示的物品
    型號，因此我認為這是被告將貨品向庚茂公司採購後，自行
    拿到三越鑽研加工廠使用。（所謂「物品的型號」意思為何
    ？）就如同偵卷第7 頁其中「螺旋TINNACHI」這是日本型號
    ，只要是同樣的東西就是相同的型號。…附表一的物品是加
    工的工具，附表三是加祐公司要委託給廠商加工的材料，要
    做這些材料的加工，就必須使用附表一的工具，當時我們在
    三越鑽研加工廠有找到附表一的加工工具，…（在三越鑽研
    加工廠找回上開工具，當時在場的有哪些人？）葉元鑫、丙○○、林霙如以及我和一位廠商。（當時被告甲○○有沒有
    承認他有拿附表一的工具到三越鑽研加工廠使用？）有，被
    告當時有口頭向葉元鑫承認這些工具是從加祐公司拿到三越
    鑽研加工廠的，只是這一部分被告沒有簽名，只有找回的材
    料（即附表三）被告有簽名。…（附表四所示三越工具箱明
    細，是何人在何情況下製作？）…是我們找到後回到公司清
    點之後，由林霙如製作的明細，只是沒有讓被告簽名。（你
    如何知道附表一所示庚茂公司出貨單上所載之物品，就是在
    上開附表四三越工具箱明細上？若有，是哪些物品？如何可
    以看出來？）我們公司使用的工具都是臺灣製的，成本比較
    低，被告自行叫貨的工具，會有日本製的高單價工具，…經
    過我們在場核對，其中94年8 月份庚茂公司出貨單、貨單編
    號：00000000（即附表一編號05號），上面所載的物品就是
    附表四三越工具箱明細絲攻類、項目13、15所載的物品。其
    中95年5 月份庚茂公司出貨單、貨單編號：00000000（即附
    表一編號12號），上面所載的物品就是附表四三越工具箱明
    細絲攻類、項目12所載的物品。其中95年6 月份庚茂公司出
    貨單、貨單編號：00000000（即附表一編號15號），上面所
    載的物品就是附表四三越工具箱明細絲攻類、項目13、15所
    載的物品。…（其中94年8 月份庚茂公司出貨單、貨單編號
    ：00000000《即附表一編號05號》，上面所載的物品Ｍ10*1
    .5 ， 是否就是附表四三越工具箱明細絲攻類、項目14所載
    的物品？）是。（95年5 月4 日份庚茂公司出貨單、貨單編
    號：00000000《附表一編號11號》，上面所載的物品螺旋TA
    TM14*2 YAMAWA ，是否就是附表四三越工具箱明細絲攻類、
    項目10所載的物品？）是。（95年5 月10日份庚茂公司出貨
    單、貨單編號：00000000《附表一編號12號》，上面所載的
    物品鑽頭11.0 NACHI及諾式鑽頭16 SUS，是否就是附表四三
    越工具箱明細鑽頭類、項目12、17所載的物品？）是。…（
    附表三與附表四是同一天製作？）不同天製作的，…被告與
    林霙如先就材料部分核對清點，製作表之後，林霙如才又製
    作工具的表等語甚詳（見本院卷225 至227 、230 頁），經
    核與證人林霙如於本院證稱：（附表四是何人製作的？）是
    我製作的，…是從三越鑽研加工廠載回來的。…清點後記載
    在附表四的明細表上。…附表三、四是不同天製作的，製作
    兩份表的情形如己○○所述等語相符（見本院卷229 、230
    頁），並有庚茂公司出貨單、加祐公司廠商應付帳款明細表
    、公司資料查詢、三越工具箱明細及加祐公司採購單在卷可
    稽（見偵卷4 至8 、10、40、43至51頁，本院卷109 至113
    頁）。綜上可知，證人己○○與林霙如均任職於加祐公司，
    且與被告間素無嫌隙，證人己○○自三越鑽研加工廠將附表
    四所示物品載回加祐公司，經證人林霙如實際清點後製作如
    附表四之三越工具箱明細，自無必要設詞攀誣被告，渠等之
    證詞，應可採信。準此，證人己○○、葉元鑫、丙○○及林
    霙如於95年12月5 日至三越鑽研加工廠，帶回附表四所示加
    工工具及附表三所示加工原料後，於同日清點後，由證人林
    霙如製作如附表三所示之「2006/12/05三越進貨明細」，並
    經被告簽名確認無訛。另附表四所示三越工具箱明細雖未經
    被告簽名，但附表四亦係證人己○○自三越鑽研加工廠帶回
    加祐公司，由證人林霙如清點後製作，且證人己○○係被告
    之助手，從事生產管理、採購及倉管工作，工作內容與被告
    相同，自有能力釐清附表四所示物品與附表一所示物品之同
    一性。而經證人己○○比對後，發現附表四絲攻類項目10、
    13至15、鑽頭類項目12及17所示物品，與附表一編號05、11
    、12、15號所示物品之型號及數量均相符，復屬從事加工如
    附表三所示之材料所需之工具。是附表四所示物品雖未經被
    告簽名，但因附表一編號05、11、12、15號所示物品既自三
    越鑽研加工廠載回加祐公司，顯係庚茂公司於接受訂單後送
    至加祐公司，分由被告、證人己○○及黃立翔簽收後放置在
    加祐公司倉庫，再由被告先後於94年8 月6 日、95年5 月4
    日、5 月10日及6 月5 日後之某日，自加祐公司倉庫內取出
    ，交由三越鑽研加工廠人員使用甚明。
  (三)此外，被告先於偵訊時供稱：三越開發原先是我嫂嫂及同學
    經營，但之後換丁○○經營，我有時下班會過去幫忙等語（
    見偵卷14頁）；復於本院審理時供稱：三越鑽研加工廠原本
    是由我嫂嫂李瓊玫設立的，因為工作太粗重，後來才轉給丁○○經營，我下班後也會過去幫忙等語甚詳（見本院卷179
    頁）。再參以發票人為加祐公司、付款人中國國際商業銀行
    豐原分行、支票號碼FY00000000號、面額為26,060元、發票
    日為95年11月18日之支票，係由被告之父林進彬持以兌現，
    並存入林進彬所申設之中華郵政股份有限公司帳戶（帳號：
    00000000000000號）內之事實，有該支票影本在卷可稽（見
    偵卷59頁）。如此觀之，被告於下班後會前往三越鑽研加工
    廠工作，且加祐公司所簽發之支票，亦由被告之父林進彬兌
    現，足見，被告不僅參與經營三越鑽研加工廠，且於取得加
    祐公司之支票後，亦由其父親林進彬兌現款項，堪認被告確
    已實際經營三越鑽研加工廠無誤。則被告自加祐公司倉庫取
    出附表一編號05、11、12、15號所示物品，並攜回三越鑽研
    加工廠使用，顯有為自己不法所有之意圖。至於被告於本院
    辯稱：（加祐公司開立的加工費支票，為何由你父親林進彬
    兌現？）我事後才知道當初丁○○錢不夠，拿支票向我父親
    借錢。（丁○○直接拿支票兌現即可，為何持支票向你父親
    借錢？）丁○○告訴我因為他的帳戶有問題，負債蠻多的，
    錢不能存入丁○○帳戶內云云（見本院卷179 頁），則與事
    理有違，自不足為有利於被告之認定，併此說明。
  (四)另證人林霙如於本院證稱：我擔任採購助理，並未從事採購
    ，採購助理的工作內容為繕打採購單、傳真採購單、接電話
    及核對帳務。…附表四明細表上所記載的物品，與偵卷第4
    頁貨單編號00000000號所示的物品型號是一樣的，但是否是
    同一個我不能確定等語（見本院卷229 頁）。然證人林霙如
    乃從事一般事務性之採購助理工作，未涉及採購專業，亦無
    機械專業，復未擔任倉管人員，其無法同證人己○○判斷附
    表一編號05、11、12、15號所示物品與附表四絲攻類項目10
    、13至15、鑽頭類項目12及17所示物品之同一性，亦屬合理
    ，且證人己○○已明確證稱附表四絲攻類項目10、13至15、
    鑽頭類項目12及17所示物品，與在三越鑽研加工廠所取回之
    附表一編號05、11、12、15號物品相符，則上開物品應係加
    祐公司向庚茂公司所訂購之物品無誤。是證人林霙如無法確
    認上開物品是否具有同一性部分，亦不足為有利於被告之認
    定。
  (五)末查，證人己○○於95年12月5 日尚自三越鑽研加工廠將附
    表四絲攻類項目10、13至15、鑽頭類項目12及17以外之物品
    帶回加祐公司。惟經證人己○○當庭比對附表一與附表四所
    示物品之同一性後，僅能確定附表四絲攻類項目10、13至15
    、鑽頭類項目12及17所示物品即屬附表一編號05、11、12、
    15號所示物品。至於附表四絲攻類項目10、13至15、鑽頭類
    項目12及17所示物品雖自三越鑽研加工廠處取回，而經加祐
    公司主張為其所有，但因證人己○○無法確認附表四絲攻類
    項目10、13至15、鑽頭類項目12及17以外之物品屬被告自加
    祐公司處攜回供三越鑽研加工廠使用，本院僅能認定被告業
    務侵占之物品為附表一編號05、11、12、15號所示物品，併
    此說明。
  (六)綜上，本件事證明確，被告犯行，堪以認定。
三、按被告行為後，刑法業於94年1 月7 日修正，於同年2 月2
    日公布，並於95年7 月1 日施行。又按行為後法律有變更者
    ，適用行為時之法律，但行為後之法律有利於行為人者，適
    用最有利於行為人之法律，修正後即現行刑法第2 條第1 項
    定有明文。此條規定乃與刑法第1 條罪刑法定主義契合，而
    貫徹法律禁止溯及既往原則，係規範行為後法律變更所生新
    舊法律比較適用之準據法，是刑法第2 條本身雖經修正，但
    刑法第2 條既屬適用法律之準據法，本身尚無比較新舊法之
    問題，應一律適用裁判時之現行刑法第2 條規定，以決定適
    用之刑罰法律，合先敘明。以下即比較修正施行前後刑法暨
    相關法律之規定：
  (一)法定本刑中，關於得併科罰金刑最低額部分，依修正後刑法
    第33條第5 款規定為「罰金：新台幣一千元以上，以百元計
    算之」，較舊法所定罰金最低額為「銀元一元以上」為重，
    經比較新舊法之結果，自以修正前規定較有利於被告（最高
    法院96年度台上字第7342號判決意旨參照）。
  (二)被告行為後，刑法第56條連續犯之規定，業於94年1 月7 日
    修正公布刪除，並於95年7 月1 日施行，則被告之犯行，因
    行為後新法業已刪除連續犯，此刪除雖非犯罪構成要件之變
    更，但顯已影響行為人刑罰之法律效果，自屬法律有變更，
    依新法第2 條第1 項規定，比較新、舊法結果，仍應適用較
    有利於被告之行為時法律即舊法論以連續犯。
  (三)修正後刑法第41條第1 項修正提高為「以新臺幣一千元、二
    千元、三千元折算一日」，並刪除「因身體、教育、職業或
    家庭之關係，執行顯有困難者」之條件，第2 項增訂「前項
    規定於數罪併罰，其應執行之刑未逾6 月者，亦適用之」，
    而修正前刑法第41條第1 項規定「得以1 元以上3 元以下折
    算1 日（依廢止前罰金罰鍰提高標準條例第2 條規定，係就
    原定數額提高為100 倍折算1 日即銀元100 元以上300 元以
    下折算1 日）」，故關於易科罰金折算標準，以修正前之折
    算標準對被告較為有利，故應依刑法第2 條第1 項前段規定
    ，適用修正前刑法第41條第1 項前段、罰金罰鍰提高標準條
    例第2 條規定（現已廢止），定其易科罰金之折算標準。
  (四)刑法施行法第1 條之1 第1 項、第2 項前段，立法目的在於
    將刑法分則條文之罰金單位由原先的銀元，改為新臺幣，而
    不變動其罰金之最高度，以配合刑法總則中第33條第5 款關
    於罰金單位之修正（因提高30倍又將單位改為新臺幣，等同
    原條文適用罰金罰鍰提高標準條例第1 條前段提高罰金最高
    度，再折算為新臺幣），解釋上不屬於刑法第2 條第1 項刑
    罰法律有變更之情形，僅係罰金計算單位之修正，是以刑法
    修正後關於應適用法條欄關於罰金之提高，應適用刑法施行
    法第1 條之1 之規定，附此敘明（臺灣高等法院暨所屬法院
    95年度法律座談會第19號提案參照）。
  (五)綜合上開比較結果以舊法之規定有利於被告，就上開規定均
    應一體適用行為時之舊法（最高法院95年第8 次刑事庭會議
    參照）。
四、核被告所為，係犯刑法第336 條第2 項之業務侵占罪。按侵
    占與詐欺，俱以不法手段占有領得財物，其客觀構成要件之
    主要事實雷同，二罪復同以為自己或第三人不法之所有意圖
    為主觀要件，同以他人之財物為客體，同為侵害財產法益之
    犯罪，罪質尚無差異，其侵害行為之內容雷同，犯罪構成要
    件亦具共通性（即共同觀念），應認為具有同一性，從而審
    理法院於基本事實同一之範圍內，將起訴書所引刑法第336
    條第2 項業務侵占罪，變更為同法第339 條第1 項，論以詐
    欺罪，尚難認有刑事訴訟法第379 條第12款所定訴外裁判之
    違法（最高法院92年度台非字第120號及97年度台非字第375
    號判決意旨參照）。公訴意旨認被告此部分行為係犯同法第
    339條第1項之詐欺取財罪，起訴法條尚有未洽，應予變更。
    被告先後數次業務侵占犯行，時間緊接，犯罪構成要件相同
    ，顯係基於概括之犯意反覆為之，為連續犯，應依修正前刑
    法第56條規定論以一罪，並加重其刑。爰審酌被告獲得加祐
    公司董事長葉元鑫、業務經理丙○○及廠長戊○○信任，同
    時擔任生產管理、採購及倉管人員，得以加祐公司名義對外
    採購、發包及負責倉管，竟為圖一己之利，未自行購買加工
    所需之材料，將附表一編號05、11、12、15號物品攜回三越
    鑽研加工廠供己使用，其行為已破壞其與加祐公司間之信任
    關係，及所侵占之財物價值共僅新臺幣5,229元，造成加祐
    公司之損害不高，暨犯後否認犯行等一切情狀，量處如主文
    所示之刑。又被告所犯本罪，係於96年4月24日前，合於減
    刑條件，應依中華民國九十六年罪犯減刑條例第2條第1項第
    3款、第7條，減為有期徒刑3月又15日，併依同法第9條規定
    ，諭知如易科罰金之折算標準。
五、公訴意旨及98年2 月4 日當庭以言詞補充意旨另以：被告基
    於意圖為自己不法所有之概括犯意，於如附表一所示之時間
    ，以加祐公司名義，向庚茂公司訂購如附表一所示之貨品，
    致庚茂公司誤信為加祐公司訂購，將貨品送至加祐公司，由
    被告利用不知情之其他公司人員簽收後，被告即將上開貨品
    佯稱加祐公司使用而領受，再將其所詐得如附表一所示之貨
    品送至其與友人另行開設之三越鑽研加工廠使用。嗣經庚茂
    公司向加祐公司收取貨款時，始知被告利用擔任採購之職務
    之便，以加祐公司名義之詐術向庚茂公司訂貨，並將貨品領
    出而為己用。因認被告涉犯刑法第339 條第1 項之詐欺取財
    罪云云。經查：
  (一)依加祐公司於審理中提出之採購單5 紙（即附表一編號07、
    08、10、18、19號所示出貨單）所記載之經辦人員分別為「
    甲○○」、「黃立翔」、「黃立翔」、「林霙如」及「林霙
    如」，有上開採購單5 紙在卷（見本院卷109 至113 頁）。
    是附表一編號07、08、10、18、19號所示加祐公司採購單之
    記載，僅有附表一編號07號所示之經辦人員為被告，至於附
    表一編號08、10、18、19號之經辦人員均非被告，可見，加
    祐公司向庚茂公司訂購附表一編號08、10、18、19號所示物
    品時，分係證人證人黃立翔及林霙如經辦，而非由被告提出
    及採購如附表一編號08、10、18、19號所示之物品。此外，
    為釐清附表一所示各筆物品究係何人經辦，本院各於97年10
    月20日、11月28日及98年2 月19日（見本院卷114 、115 、
    134 頁），函請加祐公司提供附表一所示原始採購單、採購
    申請單及物品領用單，以供本院審酌究係加祐公司何人提出
    購料需求、何人申請及何人領用等情，惟迄本院言詞辯論終
    結前，加祐公司均未提出上開單據。參以證人丙○○亦於本
    院證稱：沒有物品領用單、原始採購單及採購申請單等語（
    見本院卷154 頁）。是加祐公司既無法提出附表一所示各筆
    物品之原始採購單、申請單及領用單以供查明物品之需用者
    及去向，自無法證明被告以詐術訂購及利用不知情之工作人
    員簽收附表一編號01至04、06至10、13、14、16至20所示物
    品。
  (二)況且，(1)證人己○○於本院證稱：（提示偵卷6 、7 頁之庚
    茂公司出貨單，有3 紙客戶簽收欄部分是簽「己○○」，這
    是否為你所簽？若是，簽該名所代表之意思為何？）簽名是
    我簽的，這是廠商送貨由我簽收，我是加祐公司負責倉管的
    人員，所以廠商送貨過來就會由我簽收。…收到貨品後，就
    擺放在公司的倉庫內等語（見本院卷第225 頁）；(2)證人丙○○於本院證稱：（上開出貨單的簽收人員為何人？）就是
    被告的助理，有時候現場有人，就由現場人員簽收，因為被
    告經常不在公司，所以就由公司內的人員簽收，我也曾經簽
    收過等語（見本院卷154 頁）；(3)證人戊○○於本院證稱：
    （被告採購的物品要交由哪一個單位或何人簽收？）正常應
    該交給倉庫人員簽收，但有時候倉庫人員不在，會由公司其
    他人員簽收等語（見本院卷176 頁）；(4)證人黃立翔於檢察
    官訊問時證稱：廠商送貨到加祐公司，若倉庫在忙，就由我
    簽收，若是都無人在，就是由辦公室人員簽收，所以加祐公
    司任何人都可以簽收，…（「戊○○」、「丙○○」、「黃
    冠誌」、「黃立翔」、「己○○」、「陳思宇」及「甲○○
    」都有在簽收單上，代表意義？）就是說這些人都是簽收貨
    品的人等語（見偵卷36頁），並有附表一編號01至04、06至
    10、13、14、16至20號所示庚茂公司出貨單在卷可稽（見偵
    卷4 至7 頁）。依此，庚茂公司將附表一編號01至04、06至
    10、13、14、16至20號所示物品，送至加祐公司後，分由「
    甲○○」、「陳恩宇」、「丙○○」、「黃冠誌」、「王玉
    真」、「黃立翔」、「己○○」、「紀政宏」及「朱夢勳」
    等人簽收。足見，上開物品非由被告訂購及簽收，則該等物
    品經加祐公司人員簽收後，是否放入加祐公司倉庫，亦非全
    然無疑。是被告於偵訊時辯稱：（器材有無交給你？）沒有
    。有些是倉庫收，有時是廠商接觸到公司哪員工，就由他簽
    收。…公司所有人都可以收貨等語（見偵卷14、28頁），並
    非全然無據。
  (三)(1)證人丙○○於本院證稱：（簽收後貨品如何處理？）簽收
    人簽收後，倉庫人員會將貨品歸位，放到開放式的倉庫，當
    時沒有專責的倉管人員管制物品的進出。…（倉庫內的物品
    除了被告、己○○、黃立翔，是否還有其他人可以接觸的到
    ？）全體員工都可以接觸的到，倉庫是開放式的等語（見本
    院卷154 頁）；(2)證人戊○○於本院證稱：（簽收後的貨品
    如何處理？）就放在倉庫裡面。（倉庫是否為開放式？）公
    司有倉庫管理人員，但倉庫沒有密封起來，倉庫是開放式的
    。…（如果有人直接拿走，你們也不會知道？）這個是有可
    能。…（倉庫內的物品，除了被告甲○○、己○○、黃立翔
    可以拿到以外，是否還有其他人可以拿到？）倉庫是開放式
    的，只要有心的人都可以拿到等語（見本院卷176 頁）；(3)
    證人黃立翔於檢察官訊問時證稱：貨品到加祐公司簽收後，
    會送至倉庫或需要料件之部門。…大家會拿去用等語（見偵
    卷36頁）。依此，縱使附表一編號01至04、06至10、13、14
    、16至20所示物品已由簽收者送入加祐公司倉庫，惟該倉庫
    屬開放式，不論公司人員是否基於職務上需要，均可輕易取
    得倉庫內之物品。且證人己○○於95年12月5 日並未在三越
    鑽研加工廠發現附表一編號01至04、06至10、13、14、16至
    20號所示物品，亦無法認定係遭被告取走。
  (四)又加祐公司原於94年6 月23日向庚茂公司訂購如附表一編號
    02號所示可彎曲砂輪75塊後，於同日退還可彎曲砂輪25塊，
    ；另於95年9 月22日向庚茂公司訂購附表一編號20號所示螺
    旋絲攻1 支後，於同年10月24日退還庚茂公司之事實，業經
    證人丙○○於本院證述甚詳（見本院卷154 頁），並有加祐
    公司進貨退出單影本在卷（見本院卷102 、105 頁）。可見
    ，庚茂公司將貨物送至加祐公司後，加祐公司相關人員亦會
    清點該等物品是否為公司所需要，而非經庚茂公司送至加祐
    公司後，即放置在公司倉庫，任由被告取走使用。
  (五)綜上所述，檢察官所指出之證明方法，無法證明被告確有施
    用詐術而詐得如附表一編號01至04、06至10、13、14、16至
    20號所示物品之犯行。此外，復查無其他積極證據，足資證
    明被告有公訴人所指上開犯行。被告此部分犯行，應屬不能
    證明，本應宣告被告無罪，惟因此部分檢察官認為若成立犯
    罪，則與前揭論罪科刑部分有連續犯之裁判上一罪關係，爰
    不另為無罪之諭知。
、無罪部分：
一、公訴意旨及民國98年2 月4 日當庭以言詞補充意旨略以：被
    告基於意圖為自己不法利益之概括犯意，違背自己職務，未
    依訂單需求之數量進行採購事宜，竟大量採購原料並送至三
    越鑽研加工廠加工。加工完畢，於如附表二所示之時間，向
    加祐公司申請如附表二所示之加工款項，致加祐公司受有損
    害。嗣經加祐公司發現上情，而於95年12月5 日在三越鑽研
    加工廠發現如附表三所示之遭被告送至三越鑽研加工廠加工
    之原料。因認被告上開所為，係犯刑法第342 條第1 項之背
    信罪嫌云云。
二、按犯罪事實應依證據認定之，無證據不得推定其犯罪事實。
    又不能證明被告犯罪者，應諭知無罪之判決，刑事訴訟法第
    154 條、第301 條第1 項分別定有明文。又檢察官就被告犯
    罪事實，應負舉證責任，並指出證明之方法。刑事訴訟法第
    161 條第1 項亦有明文。因此，檢察官對於起訴之犯罪事實
    ，應負提出證據及說服之實質舉證責任。倘其所提出之證據
    ，不足為被告有罪之積極證明，或其闡明之證明方法，無從
    說服法官以形成被告有罪之心證，基於無罪推定之原則，自
    應為被告無罪判決之諭知（最高法院92年度臺上字第12 8號
    判例參照）。
三、查公訴人認被告涉有上開背信犯行，無非以證人葉元鑫、黃
    立翔、己○○、林霙如於偵訊時具結之證述、附表一所示庚
    茂公司出貨單、票號FY00000000號支票影本及被告於檢察官
    訊問時之供述等為其證明方法。訊據被告坦承其將附表二所
    示物品，委由三越加工廠加工等情不諱，惟堅決否認有何背
    信犯行。辯稱：附表二所示物品均係加祐公司安全庫存量所
    需要，因為數量太少，有加工廠不願代工，所以才我才送到
    三越加工廠加工，而單價都是廠長戊○○規定的等語（見本
    院卷82頁）。經查：
  (一)證人戊○○於本院證稱：（加祐公司委託三越鑽研加工廠加
    工，是何人決定的？）一般我都是尊重生管人員，生管人員
    要發給哪一家加工我都沒有意見，只要價錢合理，最後加工
    完畢回來的數量、金額沒有問題，我就會同意在對外加工單
    上簽名。…（過去加祐公司委託三越鑽研加工廠加工完畢的
    紀錄，加祐公司也已經開發票及付款情形下，委託三越鑽研
    加工廠加工的價格有無過高？）我簽過的都沒有等語甚詳（
    本院卷176 頁）。依此，被告於加祐公司擔任生產管理人員
    ，經廠長戊○○授權，僅需加工數量、品質及請款金額合理
    ，便有權將加祐公司欲對外委託加工之業務，發包予任何一
    家廠商，包括其與友人丁○○共同經營之三越鑽研加工廠。
    本院自難僅以被告將附表二所示業務發包予三越鑽研加工廠
    ，即認被告之行為該當背信犯行，仍應審究被告發包予三越
    鑽研加工廠加工之數量是否逾越加祐公司所需及價格有無過
    高。至於證人己○○於本院證稱：被告自己將（附表二所示
    ）零件發出去委託給三越鑽研加工廠加工，主管也不知道被
    告將零件委託給三越鑽研加工廠加工，後來三越鑽研加工廠
    向加祐公司請款，才知道被告未經主管同意便將零件委託三
    越鑽研加工廠加工等語（見本院卷225 頁），則難採為不利
    於被告之認定，併此說明。
  (二)又加祐公司94年8 月份（94年9 月15日製表）之廠商付款明
    細表上記載廠商簡稱為「三越鑽研」，單據號碼為「加工進
    貨000000000 」、「加工進貨000000000 」，並分經會計「
    蔡佩璉」、覆核「甲○○」、廠長「戊○○」及經理「丙○○」用印；另94年9 月份（94年10月24日製表）廠商付款明
    細表上記載廠商簡稱為「三越鑽研」，單據號碼為「加工進
    貨000000000 」、「加工進貨000000000 」，並分經會計「
    王玉真」、覆核「甲○○」、廠長「戊○○」及經理「丙○○」用印之事實，業經證人林霙如於本院證稱：（提示本院
    卷107 、108 頁之廠商應付帳款明細表，上面有無丙○○之
    簽名？若有，是否為「經理」欄之簽名？）是，丙○○是簽
    在經理欄等語（見本院卷227 頁），經核與證人己○○於本
    院證稱：（提示本院卷107 、108 頁之廠商應付帳款明細表
    ，上面有無丙○○之簽名？若有，是否為「經理」欄之簽名
    ？）有丙○○的簽名，在經理欄上的簽名就是丙○○平常的
    署名等語（見本院卷226 、227 頁），並有加祐公司94年8
    月份及9 月份廠商應付帳款明細表所示（見本院卷107 、10
    8 頁）。而上開廠商應付帳款明細表經與附表二所示加工單
    據號為「加工進貨000000000 」、「加工進貨000000000 」
    「加工進貨000000000 」、「加工進貨000000000 」所示之
    「加工單號」、「品名」、「付款數量」及「單價」均屬相
    同。足認，附表二所示關於「加工進貨000000000 」、「加
    工進貨000000000 」「加工進貨000000000 」、「加工進貨
    000000 000」之內容，即屬加祐公司94年8 月份及9 月份經
    經理丙○○及廠長戊○○用印後之廠商應付帳款明細表。如
    此觀之，被告於94年8 月份及9 月份，將附表二所示關於「
    加工進貨000000000 」、「加工進貨000000000 」「加工進
    貨000000000 」、「加工進貨000000000 」等業務委託三越
    鑽研加工廠加工，該加工內容業已完成，且經廠長戊○○及
    經理丙○○審核後付款，顯見被告委託三越鑽研加工廠加工
    之業務內容，並非未依訂單需求而大量採購原料送至三越鑽
    研加工廠加工，且於價格上並無過高而有損害加祐公司之情
    形。是被告雖將加祐公司如附表二所示業務委託自己與友人
    丁○○共同經營之三越鑽研加工廠加工，仍難據此即認為被
    告有何背信行為。
  (三)另本院各於97年10月20日、97年11月28日及98年2 月19日，
    函請加祐公司提供95年1 月至96年11月間，由加祐公司人員
    （包括廠長、覆核、會計）用印之應付帳款明細表（見本院
    卷114 、115 、134 頁），以供本院審酌被告委託三越鑽研
    加工廠加工之行為是否涉及背信犯行。惟加祐公司除提供94
    年8 、9 月份之廠商應付帳款明細表外，其餘月份之廠商應
    付帳款明細表迄至言詞辯論終結前均未提出。是本院自無法
    審酌三越鑽研加工廠94年8 、9 月份以外之其餘月份加工內
    容有無逾越加祐公司之需求及價格合理性，併此說明。
  (四)綜上所述，檢察官所指出之證明方法，僅能證明被告將附表
    二所示加工業務發包予三越鑽研加工廠加工，惟尚無法證明
    被告有何背信犯行。此外，復查無其他積極證據，足資證明
    被告有公訴人所指前揭犯行，揆諸前揭法條及判例意旨，即
    應為有利於被告之認定，依法應就被訴背信部分為無罪之判
    決，以免冤抑。
據上論斷，應依刑事訴訟法第299 條第1 項前段、第300 條、第
301 條第1 項，刑法第336 條第2 項、第2 條第1 項前段、修正
前刑法第56條、第41條第1 項前段，廢止前罰金罰鍰提高標準條
例第2 條，刑法施行法第1 條之1 第1 項、第2 項前段，中華民
國九十六年罪犯減刑條例第2 條第1 項第3 款、第7 條、第9 條
，判決如主文。
本案經檢察官乙○○到庭執行職務
中    華    民    國    98    年    9     月    28    日
                  刑事第十一庭  審判長法  官  楊文廣
                                      法  官  劉敏芳
                                      法  官  柯志民
以上正本證明與原本無異。
如不服本判決應於收受判決後10日內向本院提出上訴書狀，並應
敘述具體理由；其未敘述上訴理由者，應於上訴期間屆滿後20日
內向本院補提理由書（均須按他造當事人之人數附繕本）「切勿
逕送上級法院」。
                                      書記官  賴亮蓉
中    華    民    國    98    年    9     月    28    日
附錄本案論罪科刑法條全文：
刑法第336條
對於公務上或因公益所持有之物，犯前條第一項之罪者，處一年
以上七年以下有期徒刑，得併科五千元以下罰金。
對於業務上所持有之物，犯前條第一項之罪者，處六月以上五年
以下有期徒刑，得併科三千元以下罰金。
前二項之未遂犯罰之。
附表一：
┌──┬─────┬─────────────┬───┬───┬────┐
│編號│   時間   │      貨品名稱及數量      │ 金額 │簽收人│  備註  │
├──┼─────┼─────────────┼───┼───┼────┤
│ 01 │94.06.22. │可彎曲砂輪50塊            │   650│甲○○│偵卷4 頁│
├──┼─────┼─────────────┼───┼───┼────┤
│ 02 │94.06.23. │可彎曲砂輪75塊（註一）    │   975│陳恩宇│偵卷5 頁│
├──┼─────┼─────────────┼───┼───┼────┤
│ 03 │94.07.27. │可彎曲砂輪100塊           │ 1,300│丙○○│偵卷5 頁│
├──┼─────┼─────────────┼───┼───┼────┤
│ 04 │94.07.27. │12吋平銼刀附柄            │   800│黃冠誌│偵卷5 頁│
├──┼─────┼─────────────┼───┼───┼────┤
│ 05 │94.08.06. │螺旋3支                   │ 2,320│甲○○│偵卷4 頁│
├──┼─────┼─────────────┼───┼───┼────┤
│ 06 │94.08.06. │電子卡尺                  │13,600│不  明│偵卷5 頁│
├──┼─────┼─────────────┼───┼───┼────┤
│ 07 │94.08.某日│TC新布20公斤              │   700│王玉真│偵卷5 頁│
├──┼─────┼─────────────┼───┼───┼────┤
│ 08 │94.12.30. │TC新布40公斤              │ 1,400│王玉真│偵卷5 頁│
├──┼─────┼─────────────┼───┼───┼────┤
│ 09 │95.01.26. │強力罐1罐（附贈噴槍1支）  │   600│黃立翔│偵卷6 頁│
├──┼─────┼─────────────┼───┼───┼────┤
│ 10 │95.03.23  │TC新布40公斤              │ 1,400│黃立翔│偵卷6 頁│
├──┼─────┼─────────────┼───┼───┼────┤
│ 11 │95.05.04. │螺旋1支                   │   638│黃立翔│偵卷6 頁│
├──┼─────┼─────────────┼───┼───┼────┤
│ 12 │95.05.10. │鑽頭2支、諾式鑽頭1支      │   804│甲○○│偵卷6 頁│
├──┼─────┼─────────────┼───┼───┼────┤
│ 13 │95.05.16. │開關式永久磁性吊盤600公斤 │19,000│甲○○│偵卷6 頁│
├──┼─────┼─────────────┼───┼───┼────┤
│ 14 │95.06.03. │立銑刀1支                 │   192│己○○│偵卷6 頁│
├──┼─────┼─────────────┼───┼───┼────┤
│ 15 │95.06.05. │螺旋2支                   │ 1,467│己○○│偵卷7 頁│
├──┼─────┼─────────────┼───┼───┼────┤
│ 16 │95.06.16. │鑽頭10支                  │   306│黃立翔│偵卷7 頁│
├──┼─────┼─────────────┼───┼───┼────┤
│ 17 │95.06.16. │TC新布40公斤              │ 1,400│紀政宏│偵卷7 頁│
├──┼─────┼─────────────┼───┼───┼────┤
│ 18 │95.08.某日│TC新布10公斤              │   350│朱孟勳│偵卷7 頁│
├──┼─────┼─────────────┼───┼───┼────┤
│ 19 │95.09.某日│TC新布20公斤              │   700│己○○│偵卷7 頁│
├──┼─────┼─────────────┼───┼───┼────┤
│ 20 │95.09.22. │螺旋絲攻（註二）          │ 1,763│朱孟勳│偵卷7 頁│
├──┴─────┴─────────────┴───┴───┴────┤
│註一：依據偵卷4 頁所示之庚茂公司出貨單記載，庚茂公司於94年6 月23日將可│
│      彎曲砂輪75塊出貨予加祐公司，惟經加祐公司於同日退還25塊。因此，加│
│      祐公司實際上僅向庚茂公司訂購50塊可彎曲砂輪，而非75塊。惟公訴意旨│
│      係認被告所犯詐欺取財犯行，就附表一編號02號部分係詐得75塊可彎曲砂│
│      輪，故於本附表一編號02號中，仍同起訴書之記載，而未予變動。      │
│註二：依據偵卷7 頁所示之庚茂公司出貨單記載，庚茂公司於95年9 月22日將螺│
│      旋絲攻1 支出貨予加祐公司，惟經加祐公司於同年10月24日日。因此，加│
│      祐公司此次並未向庚茂公司螺旋絲攻。惟公訴意旨係認被告所犯詐欺取財│
│      犯行，就附表一編號20號部分係螺旋絲攻1 支，故於本附表一編號20號中│
│      ，仍同起訴書之記載，而未予變動。                                │
└───────────────────────────────────┘


司法院資訊處製作；財團法人民間司法改革基金會備份。
